臺灣臺中地方法院刑事判決             100年度訴字第1856號
公  訴  人  臺灣臺中地方法院檢察署檢察官
被      告  張晉誠
上列被告因違反毒品危害防制條例案件，經檢察官提起公訴（10
0 年度毒偵字第1350號），本院依簡式審判程序判決如下：
    主    文
張晉誠施用第一級毒品，累犯，處有期徒刑拾月，扣案之第一級
毒品海洛因壹包（驗餘淨重零點肆捌公克）沒收銷燬之，扣
案之注射針筒及分裝管壹支，均沒收。
    犯罪事實
一、張晉誠前於民國96年間，因詐欺及竊盜等案件，經本院以96
    年度易字第4604號分別判處有期徒刑2 月（減得之刑）及4
    月，並定應執行刑為有期徒刑5 月確定；又因施用毒品案件
    ，經本院先後以96年度訴字第2850號及96年度訴字第3486號
    ，分別判處有期徒刑11月及1 年確定，上揭案件所處之刑，
    再經本院以97年度聲字第683 號裁定應執行有期徒刑2 年4
    月，經入監執行後，甫於99年4 月15日縮短刑期執行完畢。
    另其前於90年間，因施用毒品案件，經本院以裁定送觀察、
    勒戒後，認無繼續施用毒品之傾向，於90年5 月3 日執行完
    畢釋放。又於觀察勒戒執行完畢釋放後5 年內之93年間，因
    施用毒品案件，經本院以93年度訴字第2903號分別判處有期
    徒刑10月及6 月，並定應執行刑為有期徒刑1 年3 月確定，
    並經執行完畢。詎其仍不知悔改，基於施用第一級毒品海洛
    因之犯意，於100 年4 月10日晚間10、11時許，在臺中市○
    ○區○道路旁，以其所有之分裝管將海洛因摻水置入其所有
    之針筒中注射之方式施用海洛因1 次。嗣於100 年4 月11日
    凌晨1 時10分許，在臺中市○○區○○路2 段與潭富路口，
    為警臨檢查獲，並扣得其於前揭時、地施用後剩餘之海洛因
    1 小包（驗餘淨重為0.3438公克），及其所有供其於前揭時
    、地所用之注射針筒及分裝管各1 支等物，並經警採集其尿
    液送驗，結果呈嗎啡及可待因陽性反應，因而查悉上情。
二、案經臺中市政府警察局豐原分局報告臺灣臺中地方法院檢察
    署檢察官偵查起訴。
    理    由
一、被告張晉誠於本院準備程序中，就上揭犯罪事實均為有罪之
    陳述，且所犯係死刑、無期徒刑、最輕本刑為3 年以上有期
    徒刑以外之罪，經本院合議庭依刑事訴訟法第273 條之1 第
    1 項之規定，裁定由受命法官1 人獨任進行簡式審判程序，
    先予敘明。
二、按「被告以外之人於審判外之言詞或書面陳述，除法律有規
    定者外，不得作為證據」，刑事訴訟法第159 條第1 項固定
    有明文，然「鑑定之經過及其結果，應命鑑定人以言詞或書
    面報告」，同法第206 條第1 項亦規定甚明。是鑑定人以「
    書面」為鑑定報告提出於法院，依刑事訴訟法第159 條第1
    項立法理由及同法第206 條第1 項規定，即具有證據能力。
    又法院或檢察官得囑託醫院、學校或其他相當之機關、團體
    為鑑定，或審查他人之鑑定，並準用第203 條至第206 條之
    1 之規定，刑事訴訟法第208 條第1 項亦定有明文。依此，
    檢察官對於偵查中之案件，認為須實施鑑定者，固應就具體
    個案，選任鑑定人或囑託鑑定機關（團體）為之；但對於司
    法警察機關調查中之案件，或有量大或急迫之情形，為因應
    實務之現實需求，如檢察官針對該類案件之性質（例如：查
    扣之毒品必須檢驗其成份、對施用毒品之犯罪嫌疑人必須檢
    驗其體內有無毒品代謝反應、對於查扣之槍砲彈藥必須檢驗
    有無殺傷力、對違反野生動物保育法案件必須鑑定是否屬於
    保育類動物案件等) ，認為當然有鑑定之必要者，經參考法
    務部92年5 月20日法檢字第092080203 號函送之法務部「因
    應刑事訴訟法修正工作小組」研討之刑事訴訟法修正相關議
    題第21則之共識結論，以及臺灣高等法院於92年8 月1 日舉
    行之刑事訴訟法新製法律問題研討會第3 則法律問題研討結
    果之多數說（載於司法院92年8 月印行「刑事訴訟法新製法
    律問題彙編」第15頁至第18頁），基於檢察一體原則，得由
    該管檢察長對於轄區內之案件，以事前概括選任鑑定人或囑
    託鑑定機關（團體）之方式，俾便轄區內之司法警察官、司
    法警察對於調查中之此類案件，得即時送請事前已選任之鑑
    定人或囑託之鑑定機關（團體）實施鑑定，該鑑定人或鑑定
    機關（團體）亦應視同受承辦檢察官所選任或囑託而執行鑑
    定業務，其等出具之書面鑑定報告應屬刑事訴訟法第206 條
    所定之傳聞例外，當具有證據能力（法務部92年9 月1 日法
    檢字第0920035083號函可供參照）。從而，本件有關查獲之
    警察單位依先前轄區檢察署檢察長事前概括選任之鑑定機關
    ，即行政院衛生署草屯療養院（扣案海洛因部分）及詮昕科
    技股份有限公司（被告尿液部分）實施鑑定，該鑑定機關所
    出具之「鑑定書」，即具有證據能力而得為本案之證據。
三、上揭犯罪事實，業據被告於本院審理時坦承不諱，且被告為
    警查獲後所採集之尿液，經送詮昕科技股份有限公司檢驗，
    結果呈現可待因及嗎啡陽性反應之情，有臺中市政府警察局
    豐原分局偵辦毒品案件真實姓名年籍對照表、勘察採證同意
    書及詮昕科技股份有限公司100 年4 月19日出具之報告編號
    00000000號濫用藥物尿液檢驗報告各1 紙在卷可稽（分見警
    卷第17、18及65頁）。又於被告身上扣得之白色粉末1 小包
    （合計驗餘淨重0.3438公克），經送行政院衛生署草屯療養
    院鑑定結果檢出海洛因成分，有該院100 年4 月19日草療鑑
    字第1000400086號鑑定書1 紙（警卷第58頁）在卷可按，足
    認被告之自白與事實相符，本件事證明確，被告上揭施用第
    一級毒品之犯行堪予認定。
四、按依毒品危害防制條例第20條、第23條之立法意旨，僅限於
    初犯或5 年後再犯之情形，始應先經觀察、勒戒或強制戒治
    程序，倘被告於初犯後5 年內已再犯，經依法追訴處罰，縱
    其第3 次（或第3 次以上）再度施用毒品之時間，在初犯經
    觀察、勒戒或強制戒治執行完畢釋放五年以後，已不合於 5
    年後再犯之規定，且因已於5 年內再犯，顯見其再犯率甚高
    ，原實施觀察、勒戒或強制戒治，已無法收其實效，即應依
    同法第10條處罰。查被告前於90年間，即因施用毒品案件，
    經本院以裁定送觀察、勒戒後，認無繼續施用毒品之傾向，
    於90年5 月3 日執行完畢釋放。其又於前揭觀察、勒戒執行
    完畢5 年內之93年間，再因施用毒品案件經本院以93年度訴
    字第2903號分別判處有期徒刑10月及6 月，應執行刑有期徒
    刑1 年3 月確定等情，有臺灣高等法院被告前案紀錄表在卷
    可稽，顯見被告並非於初次觀察、勒戒執行完畢後5 年內，
    均無任何施用毒品之犯行，且其既已於觀察勒戒執行完畢5
    年內再犯施用毒品之罪，已符合毒品危害防制條例第23條第
    2 項所定之追訴要件，揆諸前開毒品危害防制條例條文及說
    明，被告所為本案施用毒品之犯行，即無「5 年後再犯」規
    定之適用，自毋須再重新施予觀察、勒戒或強制戒治之處遇
    程序，而應直接訴追處罰。
五、查海洛因係毒品危害防制條例第2 第2 項第1 款所定之第一
    級毒品，不得非法持有、施用。核被告所為，係犯毒品危害
    防制條例第10條第1 項之施用第一級毒品罪。其持有第一級
    毒品後進而施用，其持有之低度行為，為施用之高度行為所
    吸收，不另論罪。又被告有犯罪事實欄所載之論罪科刑及執
    行情形，有臺灣高等法院被告前案紀錄表在卷可稽，其於刑
    之執行完畢後5 年內故意再犯本案有期徒刑以上罪，為累犯
    ，應依刑法第47條第1 項規定，加重其刑。爰審酌被告曾因
    施用毒品經送觀察、勒戒，仍未知警惕，再犯本件施用毒品
    案件，足見其雖經觀察、勒戒治療程序，仍未徹底戒除惡習
    遠離毒害，顯未能善體國家設置觀察、勒戒機構，協助毒品
    施用者戒除毒害之良法美意，惟念及施用毒品本質上係戕害
    自身健康之行為，尚未嚴重破壞社會秩序或侵害他人權益，
    暨衡量其犯罪之動機、目的、所生危害，及現行法規已刪除
    連續犯規定，被告各次犯罪應分別審酌犯罪情節量處等一切
    情狀，雖公訴人求處有期徒刑1 年1 月，然本院審酌上情後
    ，認尚屬過重，爰量處如主文所示之刑。扣案之第一級毒品
    海洛因1 小包（合計驗餘淨重0.3438公克）係被告所有，經
    被告於前揭時地取用部分後所剩餘，此據被告供承於卷，爰
    依毒品危害防制條例第18條第1 項前段規定，宣告沒收銷燬
    之。又扣案之注射針筒及分裝管各1 支，均係被告所有，供
    其於前揭時、地分裝及施用第一級毒品海洛因所使用，此亦
    據被告於本院供述明確，應依刑法第38條第1 項第2 款規定
    ，宣告沒收之。另扣案之行動電話1 支（含門號卡）雖為被
    告所有，惟尚乏證據足資證明該手機係供被告犯本件施用毒
    品之用，復非屬違禁物，本院認尚無沒收之必要，均併此敘
    明。
據上論斷，應依刑事訴訟法第273 條之1 第1 項、第299 條第 1
項前段，毒品危害防制條例第10條第1 項、第18條第1 項前段，
刑法第11條、第47條第1 項、第38條第1 項第2 款，判決如主文
。
本案經檢察官蔡志明到庭執行職務。
中    華    民    國   100    年    8     月    24    日
                  刑事第十二庭  法  官  簡婉倫
以上正本證明與原本無異。
如不服本判決應於收受判決後10日內向本院提出上訴書狀，並應
敘述具體理由；其未敘述上訴理由者，應於上訴期間屆滿後20日
內向本院補提理由書（均須按他造當事人之人數附繕本）「切勿
逕送上級法院」。
                                書記官  許千士
中    華    民    國   100    年    8     月    24    日
附錄本案論罪科刑法條
毒品危害防制條例第10條
施用第一級毒品者，處 6 月以上 5 年以下有期徒刑。
施用第二級毒品者，處 3 年以下有期徒刑。